【裁判字號】    99,交抗,23
【裁判日期】    990128
【裁判案由】    聲明異議
【裁判全文】
臺灣高等法院臺南分院刑事裁定          99年度交抗字第23號
抗  告  人
即受處分人  甲○○
上列抗告人因聲明異議案件，不服臺灣雲林地方法院中華民國
98年12月30日裁定（98年度交聲字第211號）提起抗告，本院裁
定如下：
    主  文
抗告駁回。
    理  由
一、本件抗告意旨略以：原審以本件異議不符法律上程式裁定駁
    回，爰以補正，並提供民國（下同）98年11月30日掛號函執
    據，寄中壢再轉雲林虎尾。另裁決書處罰主文僅到98年12月
    3日繳納日期，而將20日內送達異議書列於附記小字印刷條
    款內，讓當事人未能一目了然，對到案日產生誤會，而產生
    24小時內誤差，因而提起抗告云云。
二、按受處分人，不服道路交通管理處罰條例第8條主管機關所
    為之處罰，得於接到裁決書之翌日起20日內，向管轄地方法
    院聲明異議；又依上開規定聲明異議之期間，自裁決送達之
    翌日起算，並得依法扣除在途期間；另交通法庭認聲明異議
    不合法律上之程式或其異議權已經喪失者，應以裁定駁回之
    ，道路交通管理處罰條例第87條第1項、道路交通案件處理
    辦法第12條、第18條前段分別定有明文。又按處理違反道路
    交通管理事件，有關文書送達之程序，依行政程序法之規定
    ，違反道路交通管理事件統一裁罰基準及處理細則第5條定
    有明文。再按送達，於應受送達人之住居所、事務所或營業
    所為之。但在行政機關辦公處所或他處會晤應受送達人時，
    得於會晤處所為之；於應送達處所不獲會晤應受送達人時，
    得將文書付與有辨別事理能力之同居人、受僱人或應送達處
    所之接收郵件人員，行政程序法第72條第1項、第73條第1項
    分別定有明文。末按所謂同居人，係指與應受送達人居住一
    處共同為生活者而言。關於是否同居之認定，應以是否有居
    住一處並共同為生活之事實為準，若由非與當事人同戶共居
    之親族成員所代收，又非其他法定應受送達之人時，不能視
    為送達於本人，依法尚難認已由當事人之同居人合法代收送
    達，其送達之效力應以代收後，實際轉交於當事人之時間為
    準，最高法院31年上字第738號判例意旨足資參照。
三、經查：
    （一）抗告人即受處分人甲○○就原處分機關98年11月3日
          所為之裁決處分（處分案號：壢監裁字第裁53-I0000
          0000號）聲明異議，惟上開裁決書已按抗告人之住所
          即戶籍址「雲林縣斗六市○○里○○路155號6樓」掛
          號郵寄，該裁決書雖不獲會晤應受送達人即抗告人，
          然已於98年11月6日由其同居人即抗告人之妻「范秀
          菊」收受無訛，有中華郵政股份有限公司雲林郵局提
          供之掛號郵件簽收收據清單附卷可稽（詳參原審卷第
          21頁背面），故其送達程序並無違誤。又交通案件聲
          明異議之在途期間，居住於臺灣地區，而當事人非居
          住於處罰機關所在之鄉、鎮、市，但居住於受理聲明
          異議案件法院之管轄區域者，依法院訴訟當事人在途
          期間標準第2條第1款中之「地方法院在途期間」欄所
          載日數，扣除在途期間。本件抗告人之住所地係在雲
          林縣，與處罰機關所在之桃園縣，並非同一院轄市，
          因此須扣除在途期間3日。是自抗告人於98年11月6日
          合法收受本件裁決書送達之翌日即98年11月7日起算
          ，異議期間已於98年11月30日屆滿。然抗告人遲至98
          年12月1日始具狀提出聲明異議，有聲明異議狀上所
          蓋之臺灣雲林地方法院收狀章戳附卷可憑，是本件抗
          告人之異議顯已逾越法定聲明異議不變期間，其聲明
          異議自不合法律上程式，且無從補正，本院經核，原
          裁定所指並無違誤，抗告人所辯並無理由。
    （二）至抗告人以原裁決書所載之附記欄係小字印刷而未立
          即聲明異議等語置辯，惟查原處分機關於前揭裁決書
          之附記欄第一項內，已明確記載受處分人如不服處罰
          而聲明異議者，其應提出之期限及應遵行之程序等事
          項，抗告人自無不知之理，此亦無礙抗告人之交通違
          規行為，抗告人仍諉為不知，要無可採，併此敘明。
四、綜上所述，原審以受處分人聲明異議時，已逾法定不變期間
    ，為不合法，因而駁回受處分人之異議，經核並無不當。受
    處分人執持前詞指摘原裁定為不當，為無理由，應予駁回。
據上論結，應依道路交通案件處理辦法第26條，刑事訴訟法第41
2條，裁定如主文。
中    華    民    國    99    年    1     月    28    日
                  刑事第五庭    審判長法  官  楊明章
                                      法  官  蔡美美
                                      法  官  戴勝利
以上正本證明與原本無異。
不得再抗告。
                                      書記官  陳淑貞
中    華    民    國    99    年    1     月    28    日

司法院資訊處製作；財團法人民間司法改革基金會備份。
